臺灣高等法院臺南分院民事裁定　96年度抗字第325號
抗　告　人　乙○○
相　對　人　泉州精國密胺製品有限公司
法定代理人　甲○○
上抗告人因與相對人間聲請認可大陸地區人民法院判決書事件，
對於中華民國96年10月03日臺灣臺南地方法院96年度聲字第1222
號裁定，提起抗告，本院裁定如下：
    主      文
抗告駁回。
抗告程序費用新台幣壹仟元由抗告人負擔。
    理      由
一、按在大陸地區作成之民事確定裁判、民事仲裁判斷，不違背
    台灣地區公共秩序或善良風俗者，得聲請法院裁定認可；前
    項經法院裁定認可之裁判或判斷，以給付為內容者，得為執
    行名義；台灣地區與大陸地區人民關係條例第七十四條第一
    、二項定有明文。又按大陸地區之法人、團體或其他機構，
    其權利能力及行為能力，依該地區之規定，台灣地區與大陸
    地區人民關係條例第四十六條第二項亦有明文。本件相對人
    確已依中華人民共和國企業法人登記管理條例合法設立登記
    ，並為領有企業法人營業執照之法人，有「財團法人海峽交
    流基金會」（96）核字第051044號驗證之企業法人營業執照
    一份可按（見原法院卷第09至12頁）；另中華人民共和國民
    法通則第三十六條規定：「法人是具有民事權利能力和民事
    行為能力，依法獨立享有的民事權利能力和承擔民事義務的
    組織。法人的民事權利能力和民事行為力，從法人成立時產
    生，到法人終止時消滅。」（見原法院卷第14頁）；從而揆
    諸前揭說明，相對人於我國當具有權利能力及行為能力，並
    具有訴訟能力，合先敘明。
二、本件相對人於原法院聲請意旨略以：抗告人侵占原應由相對
    人收取之貨款人民幣五十萬元，已經中華人民共和國福建省
    泉州市中級人民法院以（2006）泉民初字第0267號判決「被
    告（即抗告人）乙○○應在本判決生效後十日內歸還原告（
    即相對人）泉州市精國密胺製品有限公司貨款（人民幣）五
    十萬元，並支付自西元二○○五年一月二十四日起至本院判
    決確定還款之日止，按中華人民銀行同期貨款利率計算的利
    息。逾期付款則按照中華人民共和國民事訴訟法第二百三十
    二條的規定支付逾期的利息、罰息。」並經福建省高級人民
    法院以（2007）閩民終字第32號維持原判決。而依中華人民
    共和國民事訴訟法第一百五十八條規定：「第二審人民法院
    的判決、裁定，是終審的判決、裁定。」因此前開二判決已
    經確定。復前開二判決亦經財團法人海峽交流基金會（96）
    核字第0O5552號及（96）036886號驗證，足證前開二判決係
    屬真正。又前開二判決既未違我國關於專屬管轄之規定，其
    內容亦未違反台灣地區之公共秩序及善良風俗，自得聲請法
    院裁定認可；並提出財團法人海峽交流基金會（96）核字第
    051044號驗證之企業法人營業執照一份、（96）核字第0O55
    52號驗證之福建省泉州市中級人民法院民事判決書一份、（
    96）核字036886號驗證之福建省高級人民法院民事判決書一
    份、中華人民共和國企業法人登記管理條例節錄、民法通則
    節錄及民事訴訟法節錄各一份為證。
三、原法院裁定以：相對人提出前揭財團法人海峽交流基金會對
    於在大陸地區製作之文書所為之驗證，依台灣地區與大陸地
    區人民關係條例第七條、同條例施行細則第八條規定，推定
    該文書為真正之效力，堪認上開判決書為真正。復相對人聲
    請認可之前開判決，係在大陸地區作成之民事判決，且業已
    確定，此有相對人提出之前開判決為證，應屬實在。又依卷
    附之前開確定判決所載內容，係因系爭人民幣五十萬元，屬
    抗告人之股權轉讓款或係相對人的應收貨款而發生爭執，經
    前開判決法院受理，抗告人並有委任律師到場攻防，法院審
    理後認為聲請人之主張有理由，判決命抗告人應給付相對人
    人民幣五十萬元及遲延利息，是經核該事件既係兩造間之私
    權糾紛，法院判決之理由構成，亦無違背我國法律有關規定
    及公共秩序或善良風俗，因認相對人聲請原審法院認可該准
    許兩造間損害公司權益糾紛之大陸地區法院所為之民事確定
    判決，核無不合，應予准許等語。
四、抗告意旨略以：
  (一)抗告人於民國（下同）九十四年一月六日與相對人法定代理
    人甲○○夫婦簽立工廠買賣合約書，就坐落中國大陸泉州精
    國密胺製品有限公司（即相對人）之廠房、土地及工廠設備
    出售與相對人法定代理人甲○○夫婦。又於同年月三十日另
    以簡體字書立相同內容之協議，除機器、廠房及土地外，雙
    方同意就相對人公司對內、對外之債權債務核算至股權轉讓
    日（九十四年一月三十一日）止，即九十四年一月三十一日
    之前所發生之債權債務由抗告人與相對人法定代理人甲○○
    夫婦共同承擔；至九十四年一月三十一日之後所發生之債權
    債務由相對人法定代理人甲○○夫婦承擔。
  (二)另雙方又於九十四年四月七日訂立合約書，補充前揭工廠買
    賣合約書，其中第四項載有：在大陸上海營業所的呆帳總數
    為人民幣二百三十八萬元，甲乙雙方共同協議，甲方（即抗
    告人）應負責三分之二（即人民幣1,587,000元），乙方（
    即相對人法定代理人甲○○夫婦）應負責三分之一（即人民
    幣793,000元），以上全數帳款甲方已先行全部負擔，因此
    乙方須於一年內還清甲方之代墊款人民幣七十九萬三千元。
    且雙方口頭約定，如上海呆帳有追回時，抗告人多負擔之款
    項，相對人法定代理人甲○○夫婦須返還二分之一與抗告人
    。相對人法定代理人甲○○據前揭約定，簽發以臺北縣三峽
    鎮農會為付款人，金額為新台幣三百一十四萬二百八十元，
    票號CH0000000號支票乙紙交付抗告人，為償清抗告人代墊
    款之支付方式。
  (三)相對人據以聲請認可之中華人民共和國福建省泉川市中級人
    民法院（2006）泉民初字第0267號民事判決書，及福建省高
    級人民法院（2007）閩民終字第32號民事判決書，雖判決抗
    告人應償還相對人人民幣五十萬元乙節；按該五十萬元人民
    幣款項係屬前揭兩造約定「有關相對人公司於九十四年一月
    三十一日前所發生之債權債務」，抗告人當時係相對人公司
    總經理，本有權以公司負責人身份收受公司貨款；又前揭判
    決書一面認定抗告人應償還相對人公司人民幣五十萬元，一
    面又指明相對人公司的原股東雙方可以按照股權轉讓協議書
    中，對於股權轉讓前後的債權債務歸屬的約定，分割收回公
    司財產（見該判決書第09頁，第1、2行）；足證並未否認抗
    告人依據雙方股權轉讓協議中可行使之權利。抗告人既已依
    相對人公司負責人身份收取貨款五十萬元，再依股東協議行
    使權利，早已合法並合程序完成協議。相對人請求認可之判
    決竟本末倒置，認定將早已歸入公司之貨款並已依股東協議
    分配之款項重新認定應返還相對人公司，再依股東協議分配
    ，其前後理由不但嚴重矛盾，且屬多此一舉。相對人請求認
    可之判決之結果令抗告人給付五十萬元人民幣，再由抗告人
    依股東協議請求相對人法定代理人甲○○夫婦由相對人公司
    給付五十萬元人民幣予抗告人，徒增訟累且有礙訴訟經濟，
    顯無民事訴訟法上之權利保護要件。原審認可之判決既違反
    我國民事訴訟法上權利保護要件，在我國實務上已屬違背法
    令之判決，自亦符合違反我國公共秩序，應不准認可。
五、經查：
  (一)按在大陸地區作成之民事確定裁判、民事仲裁判斷，不違背
    臺灣地區公共秩序或善良風俗者，得聲請法院裁定認可；前
    項經法院裁定認可之裁判或判斷，以給付為內容者，得為執
    行名義；前二項規定，以在臺灣地區作成之民事確定裁判、
    民事仲裁判斷，得聲請大陸地區法院裁定認可或為執行名義
    者，始適用之；臺灣地區與大陸地區人民關係條例第七十四
    條定有明文。次按大陸地區最高人民法院於西元一九九八年
    一月十五日最高人民法院審判委員會第九五七次會議通過法
    釋（一九九八）十一號關於人民法院認可臺灣地區有關法院
    民事判決的規定，並於西元一九九八年五月二十二日公告在
    案；則基於平等互惠原則，依前開臺灣地區與大陸地區人民
    關係條例第七十四條第三項之規定，對於大陸地區有關法院
    之民事判決，除有違背臺灣地區公共秩序或善良風俗者外，
    依法當應予以認可。
  (二)本件相對人持以聲請認可大陸地區有關法院民事判決之事實
    ，已據相對人提出中華人民共和國福建省泉州市中級人民法
    院（2006）泉民初字第0267號及福建省高級人民法院（2007
    ）閩民終字第32號判決各一份在卷可憑（見原法院卷第17至
    21、26至31頁）；且前揭二份判決亦經「財團法人海峽交流
    基金會」先後於九十六年一月二十三日及同年六月二十日，
    分別以（96）005552號、（96）036886號分別予以驗證，亦
    有該證明二紙附卷可稽（見原法院卷第15、24頁），自堪信
    為真實。
  (三)又經本院核閱前揭大陸地區法院之民事判決內容以觀，乃就
    相對人與抗告人間損害公司權益糾紛事件所為之判決，究其
    判決內容，並無違反我國有關公共秩序或善良風俗之規定。
    此外，認可判決程序屬非訟事件之裁定程序，不得就當事人
    間之法律關係重為判斷。抗告人雖抗辯：其當時係相對人公
    司總經理，本有權以公司負責人身份收受公司貨款，抗告人
    既已依相對人公司負責人身份收取貨款五十萬元，再依股東
    協議行使權利，早已合法並合程序完成協議云云。究之乃當
    事人間之實體法律關係，法院亦無調查、審理權限；則揆諸
    前揭說明，抗告人上開所辯，尚無理由。至抗告人又主張：
    前揭二份大陸地區法院之民事判決，並無民事訴訟法上權利
    保護要件云云；惟按抗告人所指均係針對大陸地區法院之民
    事判決判令其償還相對人人民幣五十萬元乙情，於實體法上
    有無理由之問題，並非其所指之欠缺民事訴訟法上權利保護
    要件者；況其所指亦經大陸地區法院依法進行實體判斷，抗
    告人再以此實體上之爭執於本件非訟事件程序提出，亦無理
    由。
六、綜上，原法院依相對人之聲請，為認可之裁定，經核尚無不
    合。抗告人抗告意旨仍執前詞指摘原裁定不當，求予廢棄並
    裁定不予認可，非有理由，應予駁回。
七、據上論結，本件抗告為無理由，依臺灣地區與大陸地區人民
    關係條例第七十四條、非訟事件法第二十一條第二項、第二
    十四條第一項，民事訴訟法第四百九十五條之一第一項、第
    四百四十九條第一項、第九十五條及第七十八條，裁定如主
    文。
中　　華　　民　　國　　96　　年　　12　　月　　20　　日
                  民事第一庭    審判長法　官  林金村
                                      法　官　胡景彬
                                      法　官　張世展
上為正本係照原本作成。
如不服本裁定，僅得於收受本裁定正本送達後10日內以適用法規
顯有錯誤為理由，向本院提出再抗告狀（須附繕本）依法應繳納
抗告費新台幣1千元，並委任律師為訴訟代理人，經本院許可後
始可再抗告於最高法院。
中　　華　　民　　國　　96　　年　　12　　月　　20　　日
                                      書記官  吳秋賢
【附記】
民事訴訟法第495條之1第2項準用同法第466條之1第1、2項規定
：
(1)對於第二審判決上訴，上訴人應委任律師為訴訟代理人。但上
  訴人或其法定代理人具有律師資格者，不在此限。
(2)上訴人之配偶、三親等內之血親、二親等內之姻親，或上訴人
  為法人、中央或地方機關時，其所屬專任人員具有律師資格並
  經法院認為適當者，亦得為第三審訴訟代理人。
民事訴訟法第466條之2：
  上訴人無資力委任訴訟代理人者，得依訴訟救助之規定，聲請第
  三審法院為之選任律師為其訴訟代理人。
